【裁判字號】    90,上易,23
【裁判日期】    900130
【裁判案由】    竊盜
【裁判全文】
臺灣高等法院臺南分院刑事判決        九十年度上易字第二三號  Ａ
      上  訴  人
      即  被   告 甲  ○  ○.
右上訴人因竊盜案件，不服臺灣雲林地方法院八十九年度易字第一四二號中華民國八
十九年十一月三十日第一審判決（起訴案號：臺灣雲林地方法院檢察署八十八年度偵
字第六一Ｏ八號），提起上訴，本院判決如左：
      主      文
原判決撤銷。
甲○○連續竊盜，處有期徒刑拾月。
      事      實
一、甲○○與張復源、翁國山、許清祥、詹益欽、王菊香等人於民國（下同）八十六
    年八月間共同合資經營溪級配產銷營運事業，並借用許清祥及其妻女經營之正旭
    安工程有限公司名義對外營業。甲○○即於八十六年八月二十五日，以正旭安工
    程有限公司名義，在合夥人張復源見證下，向乙○○承租坐落雲林縣崙背鄉○○
    ○段四十五及四十六號國有河川公地，做為堆置及處理砂石之場所，嗣於八十六
    年十二月間因故拆夥後，由詹益欽、甲○○、王菊香三人繼續合夥，並由甲○○
    實際負責在原地繼續經營。詎甲○○竟意圖為自己不法所有之概括犯意，自八十
    七年一月間某日起，至同年十月間止，在上開國有河川公地上連續多次竊取面積
    ０．二三公頃，深度三．五公尺，數量約五千立方公尺之砂石，嗣於八十七年十
    月間，乙○○前往上開土地查看時，始發現上情。
二、案經雲林縣警察局移送台灣雲林地方法院檢察署檢察官偵查起訴。
      理      由
一、上訴人即被告甲○○固坦承於上揭時地與張復源、翁國山、許清祥、詹益欽、王
    菊香等人共同合資經營溪級配產銷營運事業，並借用許清祥及其妻女經營之正旭
    安工程有限公司名義對外營業。嗣其以正旭安工程有限公司名義，在合夥人張復
    源見證下，向乙○○承租坐落雲林縣崙背鄉○○○段四十五及四十六號國有河川
    公地，做為堆置及處理砂石之場所，嗣合夥人間因故拆夥後，由詹益欽、甲○○
    、王菊香三人繼續合夥，並由其實際負責在原地繼續經營等情不諱，惟矢口否認
    有右揭竊盜犯行，並辯稱：我是租地來做溪級配加工，機器安裝需要挖洞，歸還
    時要還原云云，已與其原審審理中辯稱：前開土地上之坑洞係合夥人未拆夥前即
    已開始挖取，是為方便砂石車進入載運砂石而挖掘的，而且地主乙○○有同意，
    又挖取的土石有部分由地主載走，也有部分是雨水刷、車輛壓實所致，又伊只
    將砂石挖上來堆放兩旁並將其堆平，日子一久經砂石車擠壓和雨水沖刷流失掉了
    云云（見原審卷第四十七頁正面），前後所辯不一，已難令人盡信。且查，上揭
    事實，業據告訴人乙○○指述綦詳，且原審法院囑託經濟部水利處第四河川局測
    量結果上開國有河川公地被竊取之土地面積為０．二三公頃，深度三．五公尺，
    有該局八九水利四管字第Ｚ○○○○○○○○○號函及檢附之測量成果圖一份在卷可稽（見
    原審卷第七十八、七十九頁）。並據證人即雲林縣政府工務局水利課河川駐衛隊
    隊員張嘉瑞於偵查中到庭證述綦詳（見偵字第六一Ｏ八號第十二頁），復有現場
    照片四幀在警卷可參。又查，前開二筆土地出租予被告前，係略高於兩旁產業道
    路，為證人張復源及告訴人乙○○到庭證述在卷（見上開偵查卷第十頁正面、第
    十一頁正面）。再者，被告甲○○與證人張復源、翁國山、許清祥、王菊香，案
    外人詹益欽等人，於八十六年八月至八十六年十二月三十日合夥期間，雖因放置
    生產設備曾整理上開土地，挖取堆置於土地上之砂石及部分面積的表層土壤，並
    將一部分載去告訴人乙○○池塘，但上開國有河川地並未如現有狀況被大面積挖
    深之情形，亦據告訴人乙○○及證人張復源、許清祥、翁國山證述在卷（見上開
    偵查卷第十頁正面、第十一頁正面、第二十一頁），且被告等人合夥期間因工作
    關係挖取上開國有河川地的表層土壤，合夥人於拆夥時曾估價二十七萬餘元給予
    被告甲○○，作為回復原狀之費用，亦據被告甲○○供明及證人許清祥、張復源
    證述在卷。上開國有河川地被竊取之砂石面積為０．二三公頃，深度三．五公尺
    ，數量約五千立方公尺之砂石，如以當時天然級配價格每平方公尺為一百八十五
    元計算，其價格接近百萬元，衡諸情理被告自不可能於拆夥時，同意其他合夥人
    以二十七萬餘元作為回復原狀的代價，是被告甲○○辯稱前開國有河川地現有被
    挖深之狀況，係合夥人未折夥前即已開始挖取所造成一節，顯不可採信。又上開
    國有河川公地上被竊取之深度達三．五公尺，且面積０．二三公頃，衡情亦顯非
    被告辯稱因雨水刷或車輛輾壓所造成。是被告前開辯解均有悖情理而難予採信
    。此外，復有土地租賃契約書影本、解散切結書影本各、雲林縣政府八九府建商
    字第八九０００一七六五一號函檢附之正旭安工程有限公司營利事業登記抄本各
    一紙附卷可稽。本件事證明確，被告犯行洵堪認定。
二、核被告甲○○所為，係犯刑法第三百二十條第一項竊盜罪。核被告先後所為數行
    為，時間緊接，所犯罪名相同，顯係出於概括之犯意為之，為連續犯，爰依刑法
    第五十六條之規定以一罪論，並加重其刑。原審認被告之罪證明確，因予論罪科
    刑，固非無見。惟原判決事實欄載「被告，自八十七年一月間某日起，在上開國
    有河川公地上連續竊取面積０．二三公頃，深度三．五公尺，數量約五千立方公
    尺之砂石，嗣於八十七年十月間，乙○○前往上開土地查看時，始發現上情」，
    顯見被告係自八十七年一月間某日起，至同年十月間止，在上開國有河川公地上
    連續多次竊取砂石，詎原判決未論被告以連續犯，自有不當。被告上訴意旨空言
    否認犯罪而指摘原判決有不當之處，雖為無理由，然原判決既有上述可議之處，
    自應由本院將原判決予以撤銷改判。爰審酌被告為一己私利，竊取國有河川地之
    砂石圖利，嚴重危害國土保持及自然環境的維護，及其品行、犯罪之動機、目的
    、所生之危害，犯罪後仍飾詞卸責不知反省等一切情狀，仍量處如主文第二項所
    示之刑。
據上論斷，應依刑事訴訟法第三百六十九條第一項前段、第三百六十四條、第二百九
十九條第一項前段，刑法第五十六條、第三百二十條第一項、罰金罰鍰提高標準條例
第一條前段，判決如主文。
本案經檢察官蘇南桓到庭執行職務。
中    華    民    國      九十      年      一      月        三十      日
                                  臺灣高等法院臺南分院刑事第一庭
                                      審判長法官  鄭    文    肅
                                            法官  楊    明    章
                                            法官  王    浦    傑
右正本證明與原本無異。
不得上訴。
                                      法院書記官  蔡    振    豐
中    華    民    國      九十      年      二      月        一        日
附錄：本判決論罪科刑法條
刑法第三百二十條第一項：意圖為自己或第三人不法之所有，而竊取他人之動產者，
                        為竊盜罪，處五年以下有期徒刑、拘役或五百元以下罰金
                        。


司法院資訊處製作；財團法人民間司法改革基金會備份。
